【裁判字號】    95,抗,1201
【裁判日期】    951229
【裁判案由】    強制執行
【裁判全文】
臺灣高等法院民事裁定                  95年度抗字第1201號
抗  告  人  甲○○
上列抗告人因合作金庫銀行股份有限公司與吳維漢等間強制執行
事件，對於中華民國95年7月19日臺灣士林地方法院92年度執字
第7050號裁定提起抗告，本院裁定如下：
    主  文
原裁定廢棄。
    理  由
一抗告人以原法院執行標的其中臺北市○○○路42之1號地下2樓
  建物（建號32527）編號9B之停車位（下稱系爭停車位）由伊
  拍定買受，惟系爭停車位於原法院查封後，遭第三人乙○○占
  有，原法院雖於94 年2月22日解除債務人占有，但並未解除第
  三人之占有，點交程序尚未完成等語，向原法院聲請點交系爭
  停車位。原法院以系爭停車位已於94年2月22日點交予抗告人
  之代理人莊秋麗，該強制執行程序即已終結，且無證據可資證
  明第三人係在上開點交程序之前即占有系爭停車位而駁回抗告
  人之聲請。抗告人不服，因而抗告前來。
二按債務人應交出之不動產，現為債務人占有或於查封後為第三
  人占有者，執行法院應解除其占有，點交於買受人或承受人；
  如有拒絕交出或其他情事時，得請警察協助；第三人對其在查
  封前無權占有不爭執或其占有為前條第二項但書之情形者，前
  項規定亦適用之；依前二項規定點交後，原占有人復即占有該
  不動產者，執行法院得依聲請再解除其占有後點交之，強制執
  行法第99條第1項至第3項定有明文。又執行法院於拍賣公告記
  載「拍定後點交」，仍應查明（非僅形式審查）查封當時之占
  有狀況是否符合上開強制執行法第99條第1、2項規定情形，以
  決定是否點交，倘執行法院查明符合上揭點交之情形（如第三
  人未實際占有或其占有時間在查封之後，或無占有權源等）自
  應於拍定後嚴格執行點交。查，原法院受理債權人合作金庫銀
  行股份有限公司與債務人同發營造廠有限公司等人間清償債務
  強制執行事件（案列該院92年度執字第7050號）後，債權人於
  92年5月15日復就同案債務人吳維漢、吳順同、吳三益所有坐
  落臺北市○○○路42之1號地下2樓停車位（建號32527，權利
  範圍各為24分之1）聲請追加查封，經原法院於92年6月3日至
  現場執行查封，而當時在場之同案債務人吳寶珠稱追加查封之
  停車位係由債務人自行停車使用，並無出租或出借他人等語，
  原法院乃於92年10月1日第一次拍賣公告內載明拍定後點交（
  以上見原法院卷(一)），嗣由抗告人於原法院92年11月5日第二
  次拍賣時投標拍定包含上開停車位在內之甲標土地及建物，並
  經原法院於同年月24日核發權利移轉證書（以上見原法院卷(二)
  ），抗告人於94年1月17日聲請點交上開停車位，原法院乃於
  94年2月22日依在場管理員張駿榮之指稱將編號2B、4B、9B之
  停車位點交予抗告人之代理人莊秋麗管領，嗣第三人乙○○於
  94年2月25日向原法院具狀聲明異議稱上揭編號9B停車位（即
  系爭停車位）早由其占有使用，迄今已逾十餘年（以上見原法
  院卷(三)）等情，有相關案卷可憑。因此，原法院既已於拍賣公
  告內載明拍定後點交，即應查明第三人占有系爭停車位時間是
  否在原法院92年6月3日查封後、94年2月22日點交前，且於原
  法院點交後復行占有，即第三人占有狀況是否符合上開強制執
  行法第99條第1、2項規定情形。又同案債務人吳順靖雖於94年
  4月1日原法院訊問稱第三人是在1個多月前始占有系爭停車位
  等語，惟自94年4月1日回溯1個多月，其時間適在94年2月22日
  前後，原法院以之推定第三人之占有時間始自原法院上開點交
  之後，自失之率斷，且抗告人及第三人均堅稱：點交當時，系
  爭停車位尚停放第三人所有之小客車等語，是否屬實，有相關
  在場之管理人及抗告人代理人可供查證。原法院未經查明前，
  遽裁定駁回抗告人點交之聲請，尚有未洽，抗告意旨指摘原裁
  定不當，非無理由，又因系爭停車位查封時之占有情形為何，
  仍有由原法院就近調查之必要，爰予發回原法院另為適法之處
  理。
三據上論結，本件抗告為有理由。依強制執行法第30條之1，民
  事訴訟法第492條，裁定如主文。
中    華    民    國    95    年    12    月    29    日
                    民事第九庭
                        審判長法  官  黃熙嫣
                              法  官  呂太郎
                              法  官  楊力進
正本係照原本作成。
本裁定除以適用法規顯有錯誤為理由，並經本院許可外，不得再
抗告。如提起再抗告，應於收受後10日內委任律師為訴訟代理人
向本院提出再抗告狀。並繳納再抗告費新台幣１千元。
中    華    民    國    96    年    1     月    4     日
                               書記官  劉家聲


司法院資訊處製作；財團法人民間司法改革基金會備份。
